臺灣高等法院臺中分院民事判決
110年度勞上字第17號
上 訴 人     陳韋樵  
被上訴人     林亮宇即真亮法律事務所
兼訴訟代理人 王雲玉律師                     
上列當事人間請求確認僱傭關係存在等事件，上訴人對於中華民
國110年5月7日臺灣臺中地方法院110年度勞訴字第19號第一審判
決提起上訴，本院於111年2月23日言詞辯論終結，判決如下：
    主  文
上訴駁回。
第二審訴訟費用由上訴人負擔。
    事實及理由
甲、程序部分
    按第二審為訴之變更或追加，非經他造同意，不得為之。但
    擴張或減縮應受判決事項之聲明者，不在此限；不變更訴訟
    標的，而補充或更正事實上或法律上之陳述者，非為訴之變
    更或追加，民事訴訟法第446條第1項、第255條第1項第3款
    、第256條分別定有明文。上訴人原起訴聲明第四、五項原
    為四、王雲玉、林亮宇（下合稱被上訴人，各別逕稱姓名）
    應連帶賠償上訴人新臺幣（下同）1萬元，及自本件勞資爭
    議調解聲請狀送達翌日起至清償日止按年息5%計算之利息。
    五、林亮宇應給付上訴人5,000元，及自本件勞資爭議調解
    聲請狀送達翌日起至清償日止按年息5%計算之利息。（詳原
    審判決第四頁㈣訴之聲明），經原審駁回上訴人全部請求，
    上訴人就敗訴部分全部提起上訴，於本院審理中主張訴訟標
    的，求為判決事項之聲明及原因事實如後壹、一、參所示，
    其中就原請求如起訴聲明第四、五項部分上訴後之聲明為被
    上訴人應連帶賠償上訴人1萬5,000元，及自民國109年9月11
    日起至清償日止，按年息百分之5計算之利息（見後述參㈠⒌
    本院卷第5頁、第244頁)，核屬擴張或減縮應受判決事項之
    聲明，均不涉及訴之追加及變更。
乙、實體部分
壹、本訴部分
一、上訴人主張：　
  ㈠伊自108年11月11日起受僱於被上訴人林亮宇即真亮法律事務
    所（下稱林亮宇）擔任受僱律師，每月薪資新臺幣（下同）
    5萬5,000元，林亮宇每月為伊提撥退休金3,060元。伊曾於1
    08年1月21日至同年2月1日受僱於植根法律事務所；於同年9
    月23日至同年10月29日受僱於巽耘法律事務所，惟伊未於林
    亮宇面試及僱用期間主動告知前揭經歷。詎王雲玉於109年7
    月21日探知伊上開經歷，於同年8月5日下午5時20分許告知
    林亮宇上情，林亮宇即以不能再相信伊為由，禁止伊接觸事
    務所任何財產、電腦、卷宗、客戶，將伊退出工作共用LINE
    群組、刪除伊使用工作共用Google雲端硬碟之權限，並於同
    日要求伊交還林亮宇大門磁扣；命伊翌日上班不准看書或做
    任何事情。伊於同日以LINE通訊軟體傳送：「林律師，如果
    您不想看到我的話，這樣我來上班也是難受。不如薪水就算
    到今天，我明天就不必來了。以下僅再交代案件：…。」等
    語予林亮宇，復於同年月7 日寄發存證信函予林亮宇表示因
    林亮宇違法調職，伊有正當理由不到職；伊並於同日向臺中
    市政府勞工局申請勞資爭議調解。詎林亮宇於109年8月11日
    寄發存證信函予伊，依勞動基準法第12條第1 項第1 款、第
    6 款規定終止勞動契約。惟伊未告知上開試用期經歷非屬虛
    偽隱匿；伊並未自請離職，line通訊意思表示非自請離職之
    意思表示，而係遭脅迫所為之意思表示；且該意思表示並未
    符合預告期間的規定，林亮宇終止勞動契約不合法，伊與林
    亮宇間僱傭契約仍存在。爰依兩造僱傭契約、勞動基準法第
    74條第2項、第3項、勞資爭議處理法第8條規定，請求確認
    兩造僱傭契約存在，並請求林亮宇應自109年8月6日起至伊
    復職之日止，按月於次月10日給付伊5萬5,000元，及自各期
    應給付日之次日起至清償日止，按週年利率百分之5計算之
    利息；林亮宇應自109年9月10日起按月為伊提撥3,060元至
    伊設於勞動部勞工保險局之勞工退休金個人專戶。　　
  ㈡王雲玉於109年7月21日任意探詢伊之試用期經歷，更對伊為
    酸言酸語之羞辱，復於109年8月5日利用違法蒐集之伊個人
    資料告知林亮宇；而林亮宇未基於雇主監督管理責任而阻止
    之，卻對上訴人有前揭逼迫離職、職場霸凌等行為而造成不
    法侵害；爰依個人資料保護法第29條第2項準用同法第28條
    第3項、民法第195條、民法第184條第2項準用職業安全衛生
    法第6條第2項第3款規定及職業安全衛生法第第6條第2項授
    權制定之職業安全衛生設施規則第324條之3第2項規定再授
    權制定之「執行職務遭受不法侵害預防指引（第二版）」有
    關預防職場霸凌之規範、民法第188條規定，請求被上訴人
    連帶賠償上訴人1萬5,000元，及自109年9月11日起至清償日
    止，按年息百分之5計算之利息。
二、被上訴人則以：
  ㈠林亮宇並無違法調職行為，上訴人於109年8月5日以通訊軟體
    LINE為自請離職之意思表示，不因未遵守預告期間而不生終
    止效力，兩造間僱傭關係已終止。如認上訴人並未自請離職
    ，上訴人於訂立勞動契約時隱瞞於植根、巽耘法律事務所之
    工作經驗而為虛偽陳述，復自109年8月6日起連續3日無正當
    理由曠職，林亮宇已於109年8月11日依勞動基準法第12條第
    1項第1款、第6款規定終止勞動契約，兩造僱傭關係已不存
    在。
  ㈡王雲玉擔任林亮宇即真亮法律事務所受僱律師兼管理職，負
    責管理其他受僱律師，上訴人於人事資料表上提供其工作經
    驗，被上訴人係基於上訴人之同意為查證，上訴人亦自承曾
    將其於上開事務所工作經驗告知事務所其他同事，復將該工
    作經歷公開於其FACEBOOK頁面，符合個人資料保護法第1 項
    第3、5、8 款之規定，被上訴人不負賠償之責。　
貳、反訴部分
一、被上訴人主張：
　　上訴人於訂立勞動契約時隱瞞於植根、巽耘法律事務所之工
    作經驗而為虛偽陳述，符合兩造約定工作規則第11條所載「
    於訂立勞動契約時為虛偽意思表示，使本公司誤信而有受損
    害之虞」之情事。爰依兩造僱傭契約第14條之約定，請求上
    訴人給付懲罰性違約金3,000元，及自110年3月27日起至清
    償日止按年息百分之5計算之利息（被上訴人就原審其餘反
    訴敗訴部分未據聲明不服，已告確定，非本院審理範圍，茲
    不贅述）。
二、上訴人則辯稱：伊未告知前揭經歷非屬虛偽陳述，且林亮宇
    未舉證其受有損害或有損害之虞。又林亮宇於109年8月20日
    兩造於臺中市政府勞工局之勞動調解不成立後，未於109年9
     月20日前再依勞動基準法第12條第1項第1款、第6款終止兩
    造勞動契約，已罹於30日之除斥期間。林亮宇基於同一事由
    所生之懲罰性違約金請求權，已權利失效而不得再主張。
參、原審駁回上訴人之請求，並命上訴人給付林亮宇3,000元，
    及自110年3月27日起至清償日止按年息百分之5計算之利息
    。並依職權宣告假執行，及附條件為免為假執行之宣告，駁
    回被上訴人其餘之請求。上訴人就其敗訴部分提起上訴，其
    上訴聲明：
　㈠本訴部分
　⒈原判決第一項、第二項部分，及駁回該部分假執行之聲請，
    暨訴訟費用之裁判均廢棄。
　⒉確認上訴人與林亮宇間僱傭關係存在。
　⒊林亮宇應自109年8月6日起至上訴人復職之日止，按月於次月
    10日給付上訴人5萬5,000元，及自各期應給付日之次日起至
    清償日止，按週年利率百分之5計算之利息。
　⒋林亮宇應自109年9月10日起按月為上訴人提撥3,060元至上訴
    人設於勞動部勞工保險局之勞工退休金個人專戶。
　⒌被上訴人應連帶賠償上訴人1萬5,000元，及自109年9月11日
    起至清償日止，按年息百分之5計算之利息。
　⒍上訴人願供擔保而為前開第3、4、5項判決主文為假執行。
　㈡反訴部分
　⒈原判決主文第三項、第五項、第六項部分均廢棄。
　⒉林亮宇反訴之訴駁回。
　⒊如受不利判決，上訴人願供擔保請准免予宣告假執行。
  ㈢被上訴人答辯聲明：上訴駁回
肆、不爭執事項(見本院卷第199至200頁)　　
一、上訴人於108年11月11日受僱於林亮宇，每月薪資5萬5,000
    元（本薪5萬元，伙食費5,000元，勞保費用1,009元、健保
    費用712元、另外林亮宇每月為上訴人提撥勞保退休金3,060
    元），工作內容為開庭、使用電腦撰狀、聯絡客戶、閱覽案
    件卷宗等。
二、上訴人曾於108年1月21日至同年2月1日受僱於植根法律事務
    所（地址：臺北市○○區○○○路0段000號00樓之0）10天；同年
    9月23日至同年10月29日受僱於巽耘法律事務所（地址：臺
    中市○區○○路0段000號），離職之原因均為合意離職。上訴
    人未於林亮宇面試及僱用上訴人期間主動告知被上訴人前揭
    試用期經歷。
三、上訴人於109年8月5日下午7點18分向林亮宇以LINE通訊軟體
    傳訊：「林律師，如果您不想看到我的話，這樣我來上班也
    是難受。不如薪水就算到今天，我明天就不必再來上班了。
    」等語。
四、上訴人於109年8月6日、109年8月7日、109年8月10日客觀上
    未到職，惟於109年8月7日親自到真亮法律事務所所在之大
    樓收發室交付109年8月7日台中法院郵局存證號碼1988號存
    證信函，內容略以：係因林亮宇違法調職，故上訴人有正當
    理由不到職等語。
五、林亮宇於109年8月11日寄發台中大隆路郵局存證號碼567號
    存證信函予上訴人，內容略以：上訴人已自行離職；林亮宇
    復依勞動基準法第12條第1款、第6款規定終止兩造勞動契約
    等語，此信函業據上訴人收受。
六、上訴人曾於109年8月7日向臺中市政府勞工局依勞資爭議處
    理法第8條規定申請勞資爭議調解，上訴人與林亮宇經臺中
    市政府勞工局安排於109年8月20日調解，惟調解不成立。
伍、兩造爭執事項
一、本訴部分：
  ㈠上訴人與林亮宇僱傭關係是否仍存在？前揭兩造勞動契約是
    否業已終止？如已終止，終止事由為何？
  ㈡上訴人請求被上訴人連帶給付1萬5,000元非財產上損害賠
　  償，有無理由？
二、反訴部分：
    上訴人有無違反林亮宇即真亮法律事務所工作規則第11條第
    1款約定？林亮宇得否依兩造勞動契約第14條約定請求上訴
    人賠償3000元違約金？
陸、本院之判斷：
一、本訴部分：
　㈠上訴人於109年8月5日自請離職，上訴人與林亮宇間僱傭關係
    已不存在：
  ⒈按勞工終止勞動契約之終止權屬形成權，於勞工行使其權利
    時即發生形成之效力，不必得相對人即雇主之同意，最高法
    院93年度台上字第2528號判決意旨參照。經查：上訴人於10
    9年8月5日下午7點18分向林亮宇以LINE通訊軟體傳訊：「…
    林律師（即林亮宇），如果您不想看到我的話，這樣我來上
    班也是難受。不如薪水就算到今天，我明天就不必再來上班
    了，以下僅再交代案件…。」等語，為兩造所不爭執；上訴
    人復於同一則訊息就其承辦案件為進度交接，有對話截圖1
    張為證（見原審卷第83頁）。觀諸上開訊息全文脈絡，上訴
    人既已要求林亮宇結算薪資至109年8月5日，並陳明隔日不
    再出勤，復交接其承辦之案件進度，可徵其已明確為終止兩
    造勞動契約之意思表示甚明。上訴人主張該意思表示僅是其
    向林亮宇所為申訴之意思表示而已，而非自請離職云云，應
    無可採。又上訴人自請離職之意思表示既已到達林亮宇，揆
    諸上開說明，上訴人與林亮宇間勞動契約已因上訴人行使勞
    動契約終止權而終止，兩造僱傭關係已不存在。
  ⒉上訴人固主張其前揭終止勞動契約之意思表示未符勞動基準
    法第15條第2項準用同法第16條第1項預告期間規定，依民法
    第71條規定應不生效力等語。然雇主違反勞動基準法第11條
    規定，未經預告即表示解僱勞工，苟雇主具有法定終止契約
    事由，縱未依第16條第1項各款規定之期間為預告，而逕行
    解雇勞工者，依同條第3項規定，亦僅雇主應負給付預告期
    間工資之義務，於終止契約之效力無影響，仍屬有效（司法
    院78年2月25日第14期司法業務研究會期民事法律專題研究(
    六)研討結論及司法院研究意見參照），可知前述法定預告
    期間之限制，非屬強制規定。該規定既於勞工依勞動基準法
    第15條第2項規定準用之，則於勞工依該規定自請離職時，
    亦應為相同解釋，否則將不當限制勞工之契約終止權。則勞
    工未遵守預告期間而終止勞動契約，僅生雇主因勞工未遵守
    預告期間而生損害賠償責任之問題，尚難遽認其終止為無效
    。上訴人未依勞動基準法第16條第1項第1款規定於10日前預
    告向林亮宇終止勞動契約，其終止之意思表示仍屬有效，其
    所為此節主張，自無可採。
  ⒊上訴人復主張撤銷上開經脅迫所為之意思表示等語。惟按民
    法第92條第1項前段規定，因被詐欺或被脅迫而為意思表示
    者，表意人得撤銷其意思表示。所謂因被脅迫而為意思表示
    ，係指因相對人或第三人以不法危害之言語或舉動加諸表意
    人，使其心生恐怖，致為意思表示而言。當事人主張其意思
    表示係因被詐欺或脅迫而為之者，應就其被詐欺或被脅迫之
    事實，負舉證之責任（最高法院95年度台上字第2948號判決
    意旨參照）。經查：
  ⑴上訴人主張林亮宇禁止伊接觸事務所任何財產、電腦、卷宗
    、客戶，將上訴人退出工作共用LINE群組、刪除上訴人使用
    工作共用Google雲端硬碟之權限，並於同日要求上訴人交還
    林亮宇大門磁扣，命上訴人翌日上班不准看書等情，客觀上
    顯難與「因相對人或第三人以不法危害之言語或舉動加諸表
    意人，使其心生恐怖」之情狀同視。況上訴人就其主張受脅
    迫之情，並未提出任何證據以實其說；參以經本院當庭勘驗
    兩造於109年8月5日談話內容，其過程中僅係就上訴人之工
    作經歷、工作表現及後續工作分配為討論，林亮宇亦已表明
    尚未決定後續上訴人職務內容而要求上訴人暫到所待命。況
    參諸林亮宇僅稱「那你就按照上班時間來」、「我還沒決定
    最後怎麼處理」、「你明天啊...你明天就坐在那個子惠旁
    邊那個位置」等語，上訴人遂稱「那我就、我可以再帶自己
    的書來看」等語，林亮宇始回覆「你當然也不能做你自己的
    事情啊。因為你上班時間就應該要在這邊待命啊」等語，有
    錄音光碟及譯文1份（見原審卷第207-220頁及原審判決附件
    ，下稱附件）及勘驗筆錄（見本院卷278-279頁）可參。顯
    見兩造於109年8月5日談話，林亮宇於談話中向上訴人表示
    於上班期間不得從事非公務活動（如看書、查閱私人信件）
    等，乃基於其企業經理管理之必要，為其工作規則制訂權限
    之合法行使，且上訴人於談話中仍表示隔日仍會到職等待委
    派工作等語，實難認上訴人於談話中有受脅迫之情事。 
　⑵林亮宇於對話中雖表示：「…所以你打算一直留在這裡？」、
    「那所以從現在到滿一年中間你要做什麼？」、「那是不可
    能的，我不會讓你再去開任何一個庭，我也不會再交任何案
    件給你。你要等到11月11號嗎？」、「因為我已經跟你講我
    不會交案件給你，嗯，那你要做什麼事？」、「我不知道我
    要派什麼事給你。」、「我真的是太無語了。好。那就這樣
    子，那就…你明天開始就坐在那個、嗯…，你明天開始喔，你
    明天開始，你從現在開始，就不要再接觸案件跟卷宗。．．」
    、「你也不要接觸電腦，然後明天早上的事，明天來的時候
    ，你就是什麼都不要接觸。」、「那…沒經過我的允許，也
    不能接觸這些卷宗，因為我不想讓你辦案件。」、「你不能
    接觸這些卷宗，因為我對你完全沒有任何信任感，不能信任
    你了，你也不可以再跟當事人聯絡。」等語，惟該等話語，
    無非係因上訴人於應徵時有所隱暪，未真實陳述履歷，且於
    處理受委任事件，有未符林亮宇個人期望，致其有所失望進
    而疑慮，此僅係個人單方觀感之表述，而無脅迫之意。且上
    開對話最終上訴人表示會來上班，林亮宇並無禁止上訴人到
    班之意思表示，僅請上訴人到班時在現場特定位置等侯，衡
    諸上訴人為林亮宇之受僱律師，專業 處理當事人至關重要
    之權利義務事務，當事人間有高度信任，實屬必然，兩造間
    之信任關係既已有疑慮，林亮宇就委派予上訴人之工作項目
    ，會有較多之顧慮及考量，屬人之常情，是林亮宇請上訴人
    於翌日上班時，若無指示委派工作即請其待命，如其有決定
    委派工作時，再依委派內容處理事務，對上訴人尚無調職之
    情事，上訴人主張林亮宇有以違法調職之方式逼迫其自請離
    職，尚難遽採 。
　⑶況上訴人係於前述對話結束後，自行於109年8月5日下午7點1
    8分以LINE通訊軟體傳訊向林亮宇自請離職，其所為之意思
    表示，客觀上應係其自由意志之表述，上訴人未舉證證明其
    為上開意思表示時，有何受脅迫之情事存在。是上訴人主張
    為前述自請離職之意思表示，係遭脅迫所為，進而主張撤銷
    前揭自請離職之意思表示，核屬無據。
  ⒋基上所述，上訴人既已自請離職，其與林亮宇僱傭關係即已
    不存在，應可認定。兩造間之勞動契約業因上訴人自請離職
    而終止，林亮宇於109年8月11日對該已終止之勞動契約，核
    發解雇通知書予上訴人一節，顯係對已失效之勞動契約贅為
    終止行為，此部分林亮宇執為預備抗辯，本院自不另為審酌
    ，併此敘明。
  ㈡上訴人請求被上訴人連帶給付1萬,5000元非財產上損害賠償
    ，為無理由：
  ⒈按非公務機關對個人資料之蒐集或處理，應有特定目的，並
    對當事人權益無侵害，個人資料保護法第19條第1項第8款定
    有明文。非公務機關對個人資料之利用，除有關病歷、醫療
    、基因、性生活、健康檢查及犯罪前科之個人資料外，應於
    蒐集之特定目的必要範圍內為之，同法第20條第1項復有明
    文。雇主招募或僱用員工，不得違反求職人或員工之意思，
    留置其國民身分證、工作憑證或其他證明文件，或要求提供
    非屬就業所需之隱私資料；所謂隱私資料，包含個人生活資
    訊如信用紀錄、犯罪紀錄、懷孕計畫或背景調查等，就業服
    務法第5條第1項第2款、就業服務法施行細則第1條之1第1項
    第3款亦定有明文。而就職經歷於雇主決定是否錄用勞工時
    ，屬重要考量因素，蓋勞工於其他公司任職久暫、職稱、職
    務內容等經歷均為雇主參酌錄用勞工後之適任性、穩定性之
    參考標準，自屬前揭就業服務法所揭示就業所需之資料。尤
    以受僱律師如前曾任職於其他法律事務所，基於避免利害衝
    突之律師倫理考量，其於其他律師事務所之就職經歷非但為
    雇主決定是否錄用受僱律師之重大參考指標，於錄用後，更
    有詳為蒐集、確認此等就職經歷之必要，以避免違反律師倫
    理規範。而此等就職經歷之揭露，僅客觀陳述受僱律師於他
    所任職之事務所名稱、任職期間，並無侵害受僱律師之權益
    。職是，雇主基於上開特定目的蒐集及利用受僱律師於其他
    律師事務所就職經歷，自無違前揭各項規定。
　⒉查上訴人自承王雲玉為真亮法律事務所之副所長（見原審卷
    第45頁），王雲玉具有管理真亮法律事務所受僱律師之權限
    ，為上訴人所不爭執。王雲玉基於該權限，蒐集上訴人過去
    任職於植根、巽耘法律事務所經歷之個人資料，並告知林亮
    宇，合於前開所述合法目的，且為僱用員工所必須之資料，
    揆諸前揭說明，即無違個人資料保護法第19條、20條之規定
    。
　⒊上訴人另主張林亮宇利用前揭個人資料冷凍、終止勞動契約
    等語。惟上訴人係自請離職，已如前述；而觀諸兩造於109
    年8月5日如附件所示之談話內容，僅係就上訴人之工作經歷
    、工作表現及後續工作分配為討論，林亮宇亦已表明尚未決
    定後續上訴人職務內容，而請上訴人暫為待命，已如前述，
    則上訴人主張林亮宇冷凍上訴人之情事，僅為其主觀意見，
    難認林亮宇有何違反個人資料保護法第19、20條之規定。
　⒋上訴人復主張王雲玉侵害其隱私權、違反職場暴力預防指引
    云云，惟查，王雲玉探知上訴人前揭任職經歷，合於個人資
    料保護法第19、20條規定，已如前述，自無侵害上訴人隱私
    權之行為；而上訴人主張王雲玉於109年7月21日上午，向其
    確認是否曾於植根、巽耘法律事務所任職後，有對其說「你
    不知道我跟巽耘主持律師陳秉榤律師很熟嗎?…難怪你的程度
    是這樣…我終於知道你為什麼死賴著不離開真亮!…你覺得你
    還有資格當律師嗎?…我不會讓你傷害真亮的!」等語，涉有
    職場霸凌云云，惟上訴人之主張業為王雲玉所否認，上訴人
    復未舉積極證據以實其說，尚難遽採。況王雲玉係因查知上
    訴人任職時，就其個人職經歷有所為隱暪未予詳述，使事務
    所就是否錄用之重要考量因素，無從參酌，其本於愛護事務
    所之立場，若就上訴人之誠信有所質疑，而有前述言詞，亦
    難認其屬侵權行為。是無從依上訴人單方無積極佐證之指摘
    ，遽認王雲玉對上訴人有侵權行為存在。　
　⒌上訴人另主張林亮宇有侵害其隱私權及職場霸凌之行為云云
    。惟兩造於109年8月5日僅係就上訴人之工作經歷、工作表
    現及後續工作分配為討論，客觀上難認林亮宇對上訴人有何
    脅迫、名譽損毀、侮辱等精神攻擊，已如前述；林亮宇要求
    上訴人109年8月6日先行待命，為其雇主之合法指示，未侵
    及上訴人之身分及經濟利益，上訴人所指孤立、忽視、排斥
    等情事，無非為其個人主觀感受，客觀上均未構成上訴人所
    指職場暴力。
　⒍綜上，上訴人之主張均不可採，則上訴人依個人資料法第29
    條第2項準用第28條第3項、民法第195條、民法第184條第2
    項準用職業安全衛生法第6條第2項第3款規定及職業安全衛
    生法第第6條第2項授權制定之職業安全衛生設施規則第324
    條之3第2項規定再授權制定之「執行職務遭受不法侵害預防
    指引（第二版）」有關預防職場霸凌之規範、民法第188條
    規定請求被上訴人連帶賠償1萬5,000元，均無理由。
二、反訴部分：
  ㈠依兩造僱傭契約第15條約定，工作規則為兩造僱傭契約之一
    部分。依兩造工作規則第11條第1款約定，員工於訂立勞動
    契約時為虛偽意思表示，使林亮宇即真亮法律事務所誤信而
    有受損害之虞者，林亮宇即真亮法律事務所得不經預告終止
    契約；兩造僱傭契約第14條則約定：上訴人違反兩造僱傭契
    約之規定，上訴人除應賠償林亮宇即真亮法律事務所所受之
    損害，並應給付年薪3倍之懲罰性違約金予林亮宇即真亮法
    律事務所，有員工僱傭契約書及工作規則各1份（見原審卷
    第181-200頁）在卷可稽。
  ㈡上訴人曾於108年1月21日至108年2月1日受僱於植根法律事務
    所，同年9月23日至同年10月29日受僱於巽耘法律事務所；
    惟上訴人於同年11月11日填載之真亮法律事務所人事資料表
    經歷欄，僅填具107年9月至108年1月任職於德勤商務法律事
    務所、108年4月至同年6月任職於富鼎博瑞法律事務所之任
    職經歷；且上訴人未於林亮宇面試及僱用期間，主動告知被
    上訴人前揭試用期經歷等情，為兩造所不爭執，並有人事資
    料表1份（見原審卷第205-206頁）在卷足憑，堪信為真。而
    律師於律師事務所任職經歷之重要性，業如前所述，則上訴
    人對其就職經歷刻意為不完整之陳述，使林亮宇誤信其除填
    載於人事資料表之經歷外，別無任職於其他律師事務所，堪
    認屬訂立勞動契約時所為之虛偽意思表示。上訴人主張其未
    告知上開經歷非屬虛偽意思表示，要非可採。衡以上訴人未
    填具之經歷均為108年11月11日到職前1年內之經歷，更於到
    職2週前甫自巽耘法律事務所離職，自有委任人利益衝突之
    高度可能。上訴人就其就職經歷所為不完整陳述，致林亮宇
    誤信而無從查核有無相關違反律師倫理規範之情事，即有受
    損害之虞。是林亮宇依兩造僱傭契約第14條約定請求上訴人
    賠償懲罰性違約金，洵屬有據。
  ㈢上訴人固抗辯林亮宇已逾勞動基準法第12條第2項之30日除斥
    期間而權利失效，不得再請求懲罰性違約金等語。惟本件乃
    上訴人自請離職終止兩造勞動契約，業據認定如前；況林亮
    宇是否終止兩造勞動契約，與其是否請求違約金，核屬不同
    實體權利，其違約金請求權之消滅時效亦與前揭除斥期間有
    間，自不因林亮宇未終止兩造勞動契約而使其違約金請求權
    消滅。則林亮宇於109年8月5日知悉上訴人有前揭虛偽意思
    表示後，旋於同年10月19日具狀請求上訴人給付違約金，核
    屬正當權利行使，上訴人前述抗辯，即無可採。又違約金之
    約定，不因契約之終止而隨同消滅（最高法院85年度台上字
    第1474號判決意旨參照），故上訴人另抗辯林亮宇如何基於
    已終止之勞動契約對勞工主張懲罰性違約金等語，亦屬無據
    。
三、綜上所述，㈠本訴部分：上訴人依與林亮宇間勞動關係及個
    人資料保護法第29條第2項準用同法第28條第3項、民法第19
    5條、第184條第2項、第188條第1項等規定，請求：⒈確認上
    訴人與林亮宇間僱傭關係存在；⒉林亮宇應自109年8月6日起
    至准許上訴人復職之日止，按月於次月10日給付上訴人5萬5
    ,000元及其法定遲延利息；⒊林亮宇應自109年9月10日起按
    月為上訴人提撥3,060元至上訴人設於勞動部勞工保險局之
    勞工退休金個人專戶；⒋被上訴人應連帶賠償上訴人1萬5,00
    0元及其法定遲延利息；均為無理由，應予駁回。㈡反訴部分
    ：林亮宇依兩造僱傭契約第14條約定請求上訴人給付3,000
    元，及自110年3月27日（見原審卷第510頁）起至清償日止
    按年息5%計算之法定遲延利息，為有理由，應予准許。從而
    ，原審所為上訴人敗訴之判決，並無不合。上訴論旨指摘原
    判決不當，求予廢棄改判，為無理由，應駁回其上訴。
四、本件事證已臻明確，兩造其餘之攻擊或防禦方法及所用之證
    據，經本院斟酌後，認為均不足以影響本判決之結果，爰不
    逐一論列，附此敘明。
柒、據上論結，本件上訴為無理由，爰判決如主文。
中　　華　　民　　國　　111 　年　　3 　　月　　23　　日
            勞動法庭       審判長法　官  黃玉清
                                 法　官  許旭聖
                                 法　官  涂秀玲
正本係照原本作成。
如不服本判決，應於收受送達後20日內向本院提出上訴書狀，其
未表明上訴理由者，應於提出上訴後20日內向本院補提上訴理由
書（須按他造當事人之人數附繕本）。因疫情而遲誤不變期間，
得向法院聲請回復原狀。
上訴時應提出委任律師或具有律師資格之人之委任狀；委任有律
師資格者，另應附具律師資格證書及釋明委任人與受任人有民事
訴訟法第466條之1第1項但書或第2項所定關係之釋明文書影本。
如委任律師提起上訴者，應一併繳納上訴裁判費。
                                 書記官  卓佳儀 
　　　　　　　　　　　　　　　　
中　　華　　民　　國　　111 　年　　3 　　月　　23　　日